【裁判字號】    92,上訴,224
【裁判日期】    920326
【裁判案由】    毒品危害防制條例
【裁判全文】
臺灣高等法院刑事判決                            九十二年度上訴字第二二四號
    上  訴  人
    即  被  告  甲○○
    選任辯護人  許巍騰  律師
                李怡卿  律師
右上訴人因違反毒品危害防制條例案件，不服臺灣臺北地方法院九十一年度訴字第五
六○號，中華民國九十一年十二月二十日第一審判決（起訴案號：臺灣臺北地方法院
檢察署九十一年度偵字第三七○八號），提起上訴，本院判決如左：
    主  文
上訴駁回。
    事  實
一、甲○○基於販賣營利之意圖，於民國九十一年二月五日下午六時許，在臺北市○
    ○○路○段二一六巷內之「ＴＵ咖啡廳」，以新臺幣（下同）八萬九千四百元向
    真實姓名年籍不詳、自稱『布萊恩（ＢＲＩＡＮ）』之成年男子販入第二級毒品
    大麻一包（毛重八盎司，折合公制約為二百二十六點八公克，平均進價為每公克
    三百九十四點二元）後持有之伺機賣出。嗣臺北市政府警察局大安分局員警姚治
    平依線報得知甲○○販賣毒品，乃於同月二十三日下午八時五十五分撥打甲○○
    所有之行動電話號碼0000000000號，佯稱其係甲○○恩人李斯年（綽
    號小李）之朋友『大李』，欲向甲○○購買，並表示其共有四人，約需多少大麻
    ？價值若干？甲○○告以大麻一人一日量約一公克，雙方因而言明一公克大麻為
    五百元，四公克共計二千元，並約定在台北市○○○路與羅斯福路交岔口交易，
    甲○○遂依約於同日下午九時四十五分前往約定地點與佯稱『大李』之姚治平會
    面，並將大麻一小包（毛重四點一公克）交付，姚治平以在車內交談較安全為由
    ，邀其進入車內相談，甫進入，姚治平隨即表明警察身分，當場逮捕甲○○，並
    扣得上該大麻一小包，員警復前往其位於臺北縣新店市○○○街十八巷四弄一號
    三樓住處，起出並扣得大麻一包（毛重九十六點五公克）、電子磅秤一具、捲煙
    器一個及大分裝袋三百個、小分裝袋七十八個。
二、案經臺北市政府警察局移送臺灣臺北地方法院檢察署檢察官偵查起訴。
    理  由
一、訊據上訴人即被告甲○○固不否認於右揭時地有向『布萊恩』販入第二級毒品大
    麻，然矢口否認有何販賣第二級毒品犯行，辯稱：伊向布萊恩販入八盎司大麻，
    非意在販賣營利，而係供己施用，以治療骨頭酸痛，所以一次買入如此大量，係
    因多位友人共同集資購買，伊所占比例甚小僅約一盎司半，其餘屬其他友人所有
    ，有部分尚未分配與其他友人，案發時，伊雖有拿大麻給姚治平，但未向其收取
    價金，根本沒有要賣的意思，伊想既是恩人朋友，雖沒見過面，也願意送給他，
    伊正式做筆錄前閒談中遭警竊錄，因未經過刑事訴訟法第九十五條權利告知程序
    ，該錄音並無證據能力，伊絕無販賣第二級毒品意圖，縱被查獲那次有交大麻給
    姚治平，但姚治平是以釣魚方式辦案，其根本沒有受讓意思，依陷害教唆學理，
    此亦不構成犯罪云云。
二、經查：
  (一)被告於右揭時地向自稱『布萊恩』之成年男人以八萬九千四百元價格購入八盎司
    之第二級毒品大麻後持有之，復於佯稱『大李』之姚治平以電話詢問大麻一公克
    行情時回答五百元，一人一日僅需一公克，四人即需四公克，嗣並攜帶大麻一小
    包（毛重四點一公克）至與姚治平約定之地點見面，當場交付姚治平之事實，業
    據被告供認在卷，核與證人即臺北市政府警察局大安分局員警姚治平證述情節相
    符。此外，並有煙草二包、電子磅秤一具、大分裝袋三百個、小分裝袋七十八個
    扣案可佐。而該二包煙草經送法務部調查局鑑定結果，均含第二級毒品大麻成分
    ，總淨重九五．七八公克，有該局九十一年三月十三日調科壹字第○二○○○五
    二○八號鑑定通知書在卷足憑（見偵卷第三十八頁）。
  (二)被告於警訊時即承稱：「（你那來的錢買大麻？）．．．在臺灣銷售賺取差價」
    等語（見偵卷第七頁反面），從而，被告於向『布萊恩』者購入大麻，即係意圖
    營利而販入大麻，已亟明灼；其於姚治平約見時更明白陳稱：「（你大部分都是
    自己，還有轉讓出去？）自己用比較多」、「（賣的對象是誰？）就是固定客人
    」，此有原審勘驗筆錄所附錄音帶譯文在卷可參（見原審卷第六十一頁）。查上
    開錄音紀錄係警員姚治平表明身分於逮捕被告前所取得，渠既尚未以司法警察身
    分實施公權力，即無依刑事訴訟法第五十九條事前告知被告在訴訟法上所應有權
    利之必要，而該錄音紀錄又係警員本身與被告之雙方對話，無妨害秘密之違法性
    ，又無任何證據足證被告係出於非任意性、違背自己意思之供述，該錄音紀錄，
    仍有證據能力。況被告於原審中供稱：「（錄音帶的內容是否是你與姚治平的對
    話？）是的沒有錯」、「（當時你回答說『賣給固定的客人』你是如何收費？）
    所謂的固定客人就是朋友，而有時候是很多朋友一起湊錢來決定買多少，而賣的
    價錢是以進價來考量」（見原審卷第八十四頁、第八十五頁），足見被告有販賣
    大麻之事實。
  (三)被告雖辯以其購入大麻係供已施用云云，然其先稱：需經常施用大麻來治療骨頭
    酸痛疾病，所以一次買那麼多，是因為布萊恩要離開臺灣一年（見偵卷第六頁、
    第二十六頁、原審卷第二十九頁），繼又改稱：是與朋友一起合資購買，其僅係
    占其中一部而非全部，約有十位朋友共同集資購買，其出資一萬五千元，其餘朋
    友出資從幾千元至一萬餘元不等，其買的比例僅約一盎司半，餘屬其他朋友所有
    ，有部分尚未分配與其他朋友等語（見原審卷第一○四頁、第一一○頁、第一一
    六、一一七頁），前後供述不一，已有可議，且衡酌被告所述一人一天之大麻量
    約一公克（見偵卷第二十五頁反面），則該購入大量之大麻幾足供被告施用二百
    餘日，明顯逾其通常所需，而被告並無正當職業，其財力應非充裕，衡情應無餘
    力負擔近九萬元之債務以預購、囤積大量大麻以備施用，且揆諸現今醫學發達，
    早有更多得以治癒、減輕骨頭疼痛之藥物，不僅顯具療效、價格遠較第二級毒品
    便宜，又可經學有專長之醫師診斷後對症下藥，復享受全民健康保險給付之福利
    而無觸法之慮，被告何以捨此正道而不為，況被告始終無法提出足以證明其病症
    之診斷證明，又迄無法提供該等合資購買毒品之友人姓名、年籍及聯絡方式以供
    法院查證，亦無法詳細供述其餘朋友之出資金額及應分配比例，則被告日後將如
    何分配、取款，且其餘朋友既係出資購買大麻，其目的即在於儘速取得大麻，然
    從被告於九十一年二月五日至同月二十三日，其間長達十八日，何以其餘朋友均
    未前往取回其應分得之比例，被告亦未將大麻預先按出資比例予以分裝，而仍為
    一大袋大麻為警查扣，凡此均有悖常理。是被告前後所辯均無非事後臨訟任意捏
    就所為之避重就輕之詞，其目的無非在於掩飾其販入營利之意圖。
  (四)被告雖再辯稱扣案電子磅秤係因數人合資購買，用來磅秤分裝用的，小分裝袋係
    其購買供隨身攜帶大麻供己施用，大分裝袋係『布萊恩』隨大麻附贈云云，然查
    被告對於電子磅秤或稱係供測量販入大麻時之重量以免受騙，或稱供測量供己攜
    帶施用大麻之重量，前後所供數易其詞，原審以此質疑被告，被告亦無法為合理
    之解釋而沈默不語（見原審卷第二十七、二十八頁）；且被告自承平日即有經常
    性施用大麻之慣行，若果真如此，被告當自知一次需用量約有多少，而僅需粗略
    以自己平日施用習慣來決定取用之大麻數量，豈需用到測量精密重量單位之電子
    磅秤？至於『布萊恩』隨大麻附贈大分裝袋一節，被告於偵查時供稱：「分裝袋
    是賣我大麻的人給我的，當時他也是希望我拿去賣，可以得一些利潤」（見偵卷
    第二十五頁反面、二十六頁），是被告倘僅係單純購入大麻供己施用，衡情『布
    萊恩』實無附贈三百個大分裝袋之理，又被告倘係隨身攜帶大麻供己施用，衡情
    僅需將大麻裝置於可重複使用或自己慣用之容器即可，尚無使用不同規格、型號
    分裝袋之必要，況且分裝袋為可重復使用之材質，不須耗用大量大型、小型不同
    之分裝袋，然被告除擁有前述大量大麻外，並同時持有可供測量精密重量之電子
    磅秤一具，及可供分裝大麻之大、小之分裝袋共三百七十八個，足徵被告販入大
    麻之初即意在賣出營利，而電子磅秤為供販賣測量、大、小分裝袋則為預備供分
    裝大麻所用之物。
  (五)被告供述：「（是否證人直接接觸購買大麻？）我沒有跟他拿錢，但我們有提到
    價錢」（見偵卷第三十四頁反面），依證人姚治平供述：「（被告把四公克大麻
    交給你之後是否有要向你要錢？）那時候還沒有，因為我當時是要先確定當時被
    告交給我的東西是否是大麻，後來我就說在那邊拿錢給你不太方便，就請被告到
    我的車上，到了車上我就表明身分及來意．．．」（見原審卷第四十三頁），可
    見被告本即有上車拿取價款之意，其所辯未賣予姚治平乙節，並不實在。復衡諸
    被告與證人姚治平於電話之交易過程，被告於證人姚治平佯裝向其購買大麻而詢
    問大麻價格時，毫不思索即回答一公克五百元，較諸被告平均販入本案第二級毒
    品大麻之單價每公克三百九十四點二元為高，但又非屬漫天喊價而具合理價差之
    數額，被告無疑是利用扣案物品將本逐利，精密計算購入毒品數量單價成本、以
    核計賣出重量價格，並因應買入數量多寡不一的客戶而預先備妥大、小分裝袋，
    又倘被告販入大麻之本意原在供己施用，突然接獲從未謀面素不相識之『大李』
    之電話要向其購買大麻，遠超出被告之預期，被告初接此種電話應心生惶恐，衡
    情被告本應明白告以其從未有販賣之念，然竟僅因員警姚治平誘約即告以可以出
    售之大麻數量及價格，未有任何遲疑，並即計算出合理之賣出利潤，顯然非因員
    警姚治平之誘約而起意販賣，而係其向『布萊恩』販入大麻之時即有賣出營利之
    意，始能從容承其販賣之犯意而與員警姚治平商談買賣之細節，是被告本即具有
    販賣第二級毒品之犯意，非員警姚治平所造意，警方亦無使從無販賣犯意之被告
    ，將因此誘捕行為萌生首次販賣決意之陷害故意，是被告所辯指摘警方係陷害教
    唆云云，委無足取。
  綜合以上，被告上開所辯無非事後卸責之詞，不足採信，其之犯行洵堪認定，應依
  法論科。
三、按販賣毒品罪，並不以販入之後復行賣出為必要，祇要以營利為目的，將毒品購
    入或將之賣出，有一於此，其犯罪即經完成，本案被告意圖營利而販入第二級毒
    品，雖因嗣後經警佯裝購買誘出交易時被捕，尚未能賣出，然其原先之販賣毒品
    行為已經完成，仍應以販賣毒品既遂罪論處。是核被告所為，係犯毒品危害防制
    條例第四條第二項之販賣第二級毒品罪。其持有第二級毒品之低度行為，應為販
    賣之高度行為所吸收，不另論罪。原審審酌被告素行尚佳、智識程度非低及其犯
    罪動機、目的、手段、毒品所生危害甚鉅、惟所擁有之毒品尚非大量及其犯罪後
    態度仍飾詞避就等一切情狀，依毒品危害防制條例第四條第二項規定，判處被告
    有期徒刑七年二月；扣案之第二級毒品大麻二包（總淨重九十五點七八公克），
    應依毒品危害防制條例第十八條第一項前段規定，不問屬於犯人與否，沒收銷燬
    之，扣案電子磅秤一具，為供本件犯罪所用之物；大分裝袋三百個、小分裝袋七
    十八個，為預備犯罪所用之物，且均屬被告所有，為被告供明於卷（見偵卷第五
    、六頁），應依刑法第三十八條第一項第二款沒收之。至扣案煙斗一支、捲煙器
    一個，為供被告施用毒品所用之物，行動電話一支，則非供被告犯本案直接所用
    之物，均不予沒收，其認事用法殊無不合，被告上訴仍執陳詞否認犯罪，應認無
    理由，予以駁回。
據上論斷，應依刑事訴訟法第三百六十八條，判決如主文。
本案經檢察官柯麗鈴到庭執行職務。
中      華      民      國     九十二     年     三     月    二十六    日
                              臺灣高等法院刑事第五庭
                                  審判長法  官  趙  功  恆
                                        法  官  蘇  素  娥
                                        法  官  楊  貴  雄
右正本證明與原本無異。
如不服本判決，應於收受送達後十日內向本院提出上訴書狀，其未敘述上訴之理由者
並得於提起上訴後十日內向本院補提理由書（均須按他造當事人之人數附繕本）。
                                        書記官  林  淑  貞
中      華      民      國      九十二    年      三    月    二十八    日
附錄：本判決論罪科刑法條全文
毒品危害防制條例第四條第二項：
二製造、運輸、販賣第二級毒品者，處無期徒刑或七年以上有期徒刑，得併科新臺幣
  七百萬元以下罰金。


司法院資訊處製作；財團法人民間司法改革基金會備份。
